臺灣高等法院刑事判決
109年度上訴字第3342號
上  訴  人  
即  被  告  莊育智


上列上訴人即被告因違反毒品危害防制條例案件，不服臺灣臺北
地方法院109年度審訴字第661號，中華民國109年7月20日第一審
判決（起訴案號：臺灣臺北地方檢察署108年度偵字第28284號）
，提起上訴及移送併辦（併辦案號：臺灣桃園地方檢察署109年
度偵字第31940號），本院判決如下：
    主  文
上訴駁回。
    事  實
一、甲○○明知甲基安非他命屬毒品危害防制條例所列管之第二級
    毒品，不得持有，竟基於持有第二級毒品純質淨重20公克以
    上之犯意，於民國108年11月間某日，在桃園市○○區○○路00
    號之凱悅KTV內，透過在場傳播小姐向真實姓名、年籍均不
    詳之成年男子購得甲基安非他命3包(驗前純質淨重合計80.2
    936公克，驗餘純質淨重合計80.2509公克)而持有之。嗣警
    於108年11月20日晚間11時20分許，在臺北市中山區建國北
    路3段與農安街交岔路口，經其同意後執行搜索，扣得前揭
    甲基安非他命3包，復經其同意採尿送驗，結果呈安非他命
    、甲基安非他命陽性反應，而悉上情。
二、案經臺北市政府警察局刑事警察大隊報請臺灣臺北地方檢察
    署檢察官偵查起訴及臺灣桃園地方檢察署檢察官移送併辦。
    理  由
壹、證據能力
一、按被告以外之人於審判外之陳述，雖不符合同法第159條之1
     至第159條之4之規定，但經當事人於審判程序同意作為證
    據，法院審酌該言詞陳述或書面陳述作成時之情況，認為適
    當者，亦得為證據，當事人、代理人或辯護人於法院調查證
    據時，知有第159條第1項不得為證據之情形，而未於言詞辯
    論終結前聲明異議者，視為有前項之同意，刑事訴訟法第15
    9條第1項及第159條之5分別定有明文。本案當事人就下述供
    述證據方法之證據能力，均同意作為證據使用，均未於言詞
    辯論終結前聲明異議，而經本院審酌各該證據方法之作成時
    ，並無其他不法之情狀，均適宜為本案之證據，依刑事訴訟
    法第159條之5之規定，有證據能力。
二、其餘認定本案犯罪事實之非供述證據，查無違反法定程序取
    得之情，依刑事訴訟法第158條之4規定反面解釋，亦具證據
    能力。
貳、實體方面
一、上揭事實，業據被告甲○○於警詢、偵查、原審及本院審理時
    均坦承不諱，且有臺北市政府警察局保安警察大隊自願受搜
    索同意書、搜索扣押筆錄、扣押物品目錄表、扣案物照片、
    交通部民用航空局航空醫務中心109年1月21日航藥鑑字第00
    00000Q號毒品鑑定書（見108年度偵字第28284號偵查卷第41
    至53、57至59、249頁），並有前揭甲基安非他命3包扣案可
    佐。是被告上開出於任意性之自白，核與事實相符，應堪採
    信。本件事證明確，其犯行堪以認定，應依法論科。
二、論罪科刑
  ㈠核被告所為，係違反毒品危害防制條例第11條第4項之持有第
    二級毒品純質淨重20公克以上罪。
　㈡被告前因詐欺案件，經臺灣桃園地方法院以104年度審簡字第
    658號判處有期徒刑4月確定，於104年11月12日易科罰金執
    行完畢等情，有本院被告前案紀錄表可稽。其復於有期徒刑
    執行完畢後，5年內故意再犯本案有期徒刑以上之罪，為累
    犯。依司法院釋字第775號解釋所示，為避免發生罪刑不相
    當之情形，法院就該個案依該解釋意旨，裁量是否加重最低
    本刑。考量被告構成累犯之犯罪紀錄，與本案犯罪類型之犯
    罪手段、動機顯屬有別，難認有特別惡性或刑罰反應力薄弱
    之情，故不加重其刑。
　㈢本件不構成自首
　　按對於未發覺之罪自首而受裁判者，得減輕其刑，刑法第62
    條前段定有明文。本院函詢臺北市政府警察局刑事警察大隊
    ，經函復稱：被告駕駛自小客貨車見警後神色慌張，攔車受
    檢後經被告同意後搜索，於被告駕駛車輛駕駛座下方發現第
    二級毒品甲基安非他命3包及第三級毒品愷他命1包，被告當
    場坦承毒品為其所有等情，此有臺北市政府警察局刑事警察
    大隊109年11月27日北市警刑大七字第1093058244號函暨所
    附執勤員警職務報告1份在卷可參（見本院卷第97至99頁）
    ，參以被告於本院準備程序時供稱：毒品是在座位下面找到
    的，警察頭一伸進來就可以看到，對方看到拿起來的，警察
    拿酒測棒讓伊吹時，就看到毒品了，伊就配合拿給警察等語
    （見本院卷第92頁），足徵被告並非於同意搜索前主動交付
    毒品或主動告知其身上有攜帶毒品，難認被告有何自首之行
    為，自不符合自首之要件。
　㈣臺灣桃園地方檢察署檢察官109年度偵字第31940號移送併案
    部分，與業經起訴之犯罪事實完全相同，屬事實上一罪，為
    起訴效力所及，本院應併予審理，附此敘明。
三、上訴駁回之理由
　㈠原審以被告罪證明確，並審酌被告無視於政府所推動之禁毒
    政策，明知毒品危害國人身心健康，屬法令規範之違禁物品
    ，竟未經許可非法持有第二級毒品純質淨重20公克以上，數
    量甚鉅，所為極易滋生其他犯罪，亦影響社會秩序及善良風
    俗，殊非可取；惟念被告犯後坦承犯行，態度尚可，兼衡其
    自述高職畢業之教育程度，從事油漆工、需扶養家中未成年
    子女之生活經濟狀況，暨其犯罪動機、目的、手段等一切情
    狀，量處有期徒刑1年4月。另說明：扣案甲基安非他命3包
    及盛裝上開毒品之包裝袋3個，內含微量甲基安非他命難以
    析離，同屬經查獲之第二級毒品，均應依毒品危害防制條例
    第18條第1項前段規定，宣告沒收銷燬之。至因鑑驗用罄之
    毒品部分，既已滅失，自毋庸併予宣告沒收銷燬。經核認事
    用法及沒收均無違誤，量刑亦屬妥適。
　㈡被告上訴意旨略以：本件被告持有毒品淨重達80.2509公克，
    但所持有僅供己施用，並無侵害他人法益，似無必要因被告
    預備供施用而取得毒品多寡而易其刑責，原審量刑過重，且
    本件被告係在員警發現之前即主動告知員警持有毒品之情事
    ，符合自首之要件，原審漏未審酌。懇請撤銷原判決，判處
    被告易科罰金之刑度。經查：
　⒈關於自首部分
　　本件並無符合自首之要件，業如前述，被告上訴指稱應依刑
    法第62條減輕其刑，為無理由，應予駁回。
　⒉關於量刑部分
　⑴量刑係法院就繫屬個案犯罪之整體評價，為事實審法院得依
    職權自由裁量之事項。量刑判斷當否之準據，應就判決之整
    體觀察為綜合考量，不可摭拾其中片段，遽予評斷。即就個
    案量刑審酌之情狀為整體綜合之觀察，苟係以行為人之責任
    為基礎，並已斟酌刑法第57條各款所列情狀，基於刑罰目的
    性之考量、刑事政策之取向，以及行為人刑罰感應力之衡量
    等因素為之觀察，倘其刑之量定並未逾越公平正義之精神，
    客觀上亦不生量刑畸重之裁量權濫用，自不得任意指摘為違
    法（最高法院106年度台上字第1930號判決意旨參照）。
　⑵本件原審關於科刑業已就刑法第57條規定與科刑相關事項在
    適法範圍內加以裁量，其本於事實審之裁量職權所為之量刑
    ，並無過重不當，或有何違反比例原則、平等原則、罪刑相
    當原則之情形，自不得認其量刑有何不當。是被告上訴指摘
    原判決量刑過重等情，為無理由，應予駁回。
　㈢從而，被告上訴認為原審量刑過重，請求從輕量刑云云，並
    無理由，應予駁回。　　　  　
據上論斷，應依刑事訴訟法第368條，判決如主文。
本案經檢察官黃思源提起公訴，檢察官曾文鐘到庭執行職務。
中　　華　　民　　國　　110 　年　　10　　月　　27　　日
                  刑事第十一庭  審判長法　官  張江澤
                                      法　官  梁志偉
                                      法　官  章曉文
以上正本證明與原本無異。
如不服本判決，應於收受送達後20日內向本院提出上訴書狀，其
未敘述上訴之理由者並得於提起上訴後20日內向本院補提理由書
（均須按他造當事人之人數附繕本）「切勿逕送上級法院」。
                                      書記官  賴又瑄
中　　華　　民　　國　　110 　年　　10　　月　　27　　日
附錄本案論罪科刑法條
毒品危害防制條例第11條
持有第一級毒品者，處3年以下有期徒刑、拘役或新臺幣30萬元
以下罰金。
持有第二級毒品者，處2年以下有期徒刑、拘役或新臺幣20萬元
以下罰金。
持有第一級毒品純質淨重十公克以上者，處1年以上7年以下有期
徒刑，得併科新臺幣1百萬元以下罰金。
持有第二級毒品純質淨重二十公克以上者，處6月以上5年以下有
期徒刑，得併科新臺幣70萬元以下罰金。
持有第三級毒品純質淨重五公克以上者，處2年以下有期徒刑，
得併科新臺幣20萬元以下罰金。
持有第四級毒品純質淨重五公克以上者，處1年以下有期徒刑，
得併科新臺幣10萬元以下罰金。
持有專供製造或施用第一級、第二級毒品之器具者，處1年以下
有期徒刑、拘役或新臺幣10萬元以下罰金。